【裁判字號】    90,易,752
【裁判日期】    900510
【裁判案由】    妨害名譽
【裁判全文】
臺灣板橋地方法院刑事判決                            九十年度易字第七五二號
    公  訴  人  臺灣板橋地方法院檢察署檢察官
    被      告  甲○○
右列被告因妨害名譽案件，經檢察官提起公訴（八十九年度偵字第二０七三四號），
本院判決如左：
    主  文
甲○○散佈文字，指摘足以毀損他人名譽之事，處拘役伍拾日，如易科罰金，以佰
元折算壹日。
    事  實
一、甲○○係臺北縣中和市鳳凰城社區之社區委員，因同社區住戶乙○○購屋時以施
    工不符等情，要求建設公司減價，經建設公司與之協議後減少買賣總價新台幣（
    下同）二十萬元並無償提供車位，致甲○○不滿，於民國八十九年八月五日，意
    圖散佈於眾，將不詳人士製作而置於其住處信箱內，標題為「重要文件」由願意
    聽聽湯╳╳說法的住戶署名之傳單，內容載有「您所不知道的湯╳╳先生」、「
    一個長期計劃性勒索建商的社區住戶」、「多次發存證信函至建設公司預謀勒索
    」、「他行『○○水處』工作之便，參與社區自來水接水檢水檢驗工作，全程驗
    收自來水外線工程，從中謀得利益」、「又於社區領取使用執照過程中為迫使建
    商就範，串聯少數預售住戶到處寄發陳情信函，阻撓主管機關核發使用執照」、
    「他以受恐嚇為由，操控熱心住戶為他散發黑函，復於以『籌備處』之名義發出
    之八月六日『區分所有權人會議』通知中，恣意刪除部分原有之他區代表」等足
    以毀損乙○○名譽之文字，散發予臺北縣中和市○○路三六九巷鳳凰社區之住戶
    ，以此方式散布文字而予指摘，足以毀損乙○○之名譽。
二、案經乙○○訴由臺灣板橋地方法院檢察署檢察官偵查起訴。
    理  由
一、訊據被告甲○○固坦承於右揭時地散發前揭傳單，惟否認有何犯行，辯稱：伊係
    社區委員，有人把傳單放在伊信箱內，伊就有義務散發，且伊有查過，傳單上所
    記載者均為真實等語。經查，依卷附標題為「重要文件」之宣傳單，其所載內容
    文義，已足以辨識所指涉之人為告訴人乙○○，而所使用之字眼「預謀勒索」、
    「藉故勒索」「行工作之便，從中謀得利益」自屬強烈貶抑他人人格，毀損他人
    名譽之文字，足以損害告訴人之名譽應可認定。再查，被告自承為泰而嘉工藝興
    業有限公司之負責人，自有辨識該宣傳單內容是否足以損害告訴人名譽之能力，
    且其為社區委員，自可輕易得知該傳單內所指之湯╳╳先生即為告訴人，竟仍決
    意散發予社區住戶，其有散布於眾之意圖自明。復查，被告所指述其內容無非基
    於承購戶對建商所為之要求，核與公共利益無關，是縱指摘事實某部分為真，仍
    不得免責，是被告上開所辯，均為卸責之詞，不足採信。此外，復有承諾書、以
    「重要文件」為抬頭之傳單卷附可稽，本件事證已明，被告犯行洵堪認定。
二、核被告以散佈文字之方式誹謗他人，所為係犯刑法第三百十條第二項之加重誹謗
    罪。爰審酌被告係以文字指摘告訴人而生本件犯罪，其犯罪動機、目的、手段，
    犯罪時所受之刺激及其品性、生活狀況、智識程度、犯罪所生之損害及犯罪後態
    度等一切情狀，量處如主文所示之刑，並諭知易科罰金之折算標準。又被告行為
    後原刑法第四十一條之規定：「犯最重本刑為三年以下有期徒刑之刑之罪，而受
    六月以下有期徒刑或拘役之宣告，因身體、教育、職業或家庭之關係或其他正當
    事由，執行顯有困難者，得以一元以上三元以下折算一日，易科罰金。」，已於
    九十年一月四日經修正為刑法第四十一條第一項，該規定為：「犯最重本刑為五
    年以下有期徒刑之刑之罪，而受六月以下有期徒刑或拘役之宣告，因身體、教育
    、職業或家庭之關係或其他正當事由，執行顯有困難者，得以一元以上三元以下
    折算一日，易科罰金。但確因不執行所宣告之刑，難收矯正之效，或難以維持法
    秩序者，不在此限。」，並於同年月十日經總統公布施行，經新舊法比較結果，
    修正後之新法對被告易科罰金之宣告並不生影響，爰適用裁判之新法諭知易科罰
    金之折算標準。
據上論結，應依刑事訴訟法第二百九十九條第一項前段，刑法第二條第一項前段、第
三百十條第二項、修正後第四十一條第一項，罰金罰鍰提高標準條例第一條前段、第
二條，判決如主文。
本案經檢察官張云綺到庭執行職務
中      華      民      國    九十      年      五      月      十      日
                                      台灣板橋地方法院刑事第四庭
                                          法    官    徐  子  涵
如不服本判決應於送達後十日內向本院提出上訴狀
右正本證明與原本無異。
如不服本判決，應於判決送達後十日內向本院提出上訴狀 (應附繕本)。
                                          書 記 官    彭  麗  紅
中      華      民      國      九十      年    五    月     二十一     日
附錄本案論罪科刑法條全文：
刑法第三百十條
意圖散布於眾而指摘或傳述足以毀損他人名譽之事者，為誹謗罪，處一年以下有期徒
刑、拘役或五百元以下罰金。
散布文字、圖畫犯前項之罪者，處二年以下有期徒刑、拘役或一千元以下罰金。
對於所誹謗之事，能證明其為真實者，不罰。但涉於私德而與公共利益無關者，不在
此限。


司法院資訊處製作；財團法人民間司法改革基金會備份。
